臺灣高等法院民事裁定　　　　　　　　 100年度抗字第1492號
抗　告　人　朱銘揚
上列抗告人因與相對人台北富邦商業銀行股份有限公司、台新國
際商業銀行股份有限公司間清償債務強制執事件，對於中華民國
100年9月15日臺灣基隆地方法院100年度事聲字第62號裁定提起
抗告，本院裁定如下：
    主  文
抗告駁回。
抗告程序費用由抗告人負擔。
    理  由
一、按當事人或利害關係人，對於執行法院強制執行之命令，或
    對於執行法官、書記官、執達員實施強制執行之方法，強制
    執行時應遵守之程序，或其他侵害利益之情事，得於強制執
    行程序終結前，為聲請或聲明異議。但強制執行不因而停止
    。強制執行法第12條定有明文。次按「法院為不免責或撤銷
    免責之裁定確定後，債權人得以確定之債權表為執行名義，
    聲請對債務人為強制執行。但依第133條不免責之情形，自
    裁定確定之翌日起二年內，不得為之。」、「法院裁定開始
    清算程序後，債務人有薪資、執行業務所得或其他固定收入
    ，而普通債權人之分配總額低於債務人聲請清算前二年間，
    可處分所得扣除自己及依法應受其扶養者所必要生活費用之
    數額者，法院應為不免責之裁定。但債務人證明經普通債權
    人全體同意者，不在此限。」，消費者債務清理條例第140
    條、第133條分別定有明文。
二、本件抗告意旨略以:伊因投資失利而財務困難，前向台灣台
    北地方法院（下稱台北地院）聲請消費者債務清理，經法官
    裁定進入清算程序，嗣後因伊還款金額過低，不足伊本人聲
    請清算前2年可處分所得扣除自己及依法應受扶養者所必要
    生活費用之數額，經台北地院依清費者債務清理條例第133
    條規定，裁定不免責，於民國（下同）99年4月28日確定。
    而依同條例第140條但書規定，債權人自裁定確定之翌日起
    至101年4月28日前不得對伊為強制執行。然原法院未明查上
    情，致伊之薪資債權遭相對人即債權人向原法院強制執行，
    顯然違法，原裁定竟將伊之異議駁回，實有違誤等語。
三、經查，本件相對人即債權人台新國際商業銀行股份有限公司
    以原法院97年6月9日基院慧97年度執清字第6647號債權憑證
    、台北地院97年7月30日北院隆97執戊字第67040號債權憑證
    為執行名義；相對人即債權人台北富邦商業銀行股份有限公
    司則以台北地院96年度北簡字第29414號宣示判決筆錄暨確
    定證明書為執行名義，各自聲請對抗告人為強制執行，由原
    法院以100年司執字第12941號、100年度司執字第13146號強
    制執行事件受理後併案進行。又抗告人前向台北地院聲請更
    生，經台北地院於98年3月31日以97年度消債更字第974號裁
    定開始更生程序，並命由司法事務官進行更生程序；後因抗
    告人所提更生方案未獲債權人會議可決，亦未獲法院之認可
    ，台北地院乃於99年1月27日以99年度消債清字第8號裁定開
    始清算程序，並同時終止清算程序確定；嗣抗告人聲請免責
    ，經台北地院於99年4月28日以99年度消債聲字第10號裁定
    不免責，抗告人聲明不服提起抗告，由台北地院合議庭於99
    年6月21日以99年度消債抗字第58號駁回抗告確定在案等情
    ，有台北地院97年度消債更字第974號、99年度消債清字第8
    號、99年度消債聲字第10號、99年度消債抗字第58號民事裁
    定附卷可稽（見本院卷第14-18頁）。
四、抗告人雖主張台北地院99年度消債聲字第10號裁定係依據消
    費者債務清理條例第133條之規定裁定不免責，相對人不得
    於該裁定確定之翌日起2年內即101年4月28日前對伊聲請強
    制執行云云。然查，上開不免責裁定於理由中記載「以聲請
    人（即抗告人）高達新臺幣530萬3635元債務而言，若法院
    准許聲請人免責，有違公平正義」、「復由債權人所提供之
    聲請人（即抗告人）消費明細可知，聲請人負債之原因多係
    以信用卡預借現金所致，且觀諸聲請人刷卡消費之內容…顯
    與聲請人所述其已難以維持生活之情況不符」等語，抗告法
    院於99年度消債抗字第58號裁定內除重申外，更明確指稱「
    觀之抗告人（即本件抗告人）之信用卡消費紀錄，其內容多
    為奢侈性、浪費性商品或服務之消費，且非生活必要支出之
    娛樂消費占多數，亦非其通常生活所必需之消費，逾越其所
    得甚多，顯有奢侈浪費之情事。」、「抗告人之大量預借現
    金及消費行為，均非生活必要之娛樂消費支出，而屬奢侈、
    浪費或其他投機行為之性質，對於清算之原因有可歸責性，
    核與消費者債務清理條例第134條第4款所稱：『浪費、賭博
    或其他投機行為，致財產顯然減少或負擔過重之債務』等不
    免責事由相當，應為不免責之裁定。」，足見台北地院99年
    度消債聲字第10號裁定顯非依據消費者債務清理條例第133
    條規定以普通債權人之分配總額低於債務人聲請清算前二年
    間，可處分所得除自己及依法應受其扶養者所必要生活費用
    之數額者為由而予以裁定不免責。從而，抗告人主張依消費
    者債務清理條例第140條但書規定，相對人於裁定確定之翌
    日起2年內不得強制執行，於法尚屬無據。
五、綜上所述，原法院維持司法事務官所為駁回抗告人聲明異議
    之處分，裁定駁回抗告人之異議，並無違誤。抗告意旨猶執
    前詞，指摘原裁定不當，求予廢棄，為無理由，應予駁回。
據上論結，本件抗告為無理由，依強制執行法第30條之1，民事
訴訟法第495條之1第1項、第449條第1項、第95條、第78條，裁
定如主文。
中    華    民    國    100    年    10  月    31    日
                  民事第二十庭
                        審判長法  官  張  蘭
                              法  官  林曉芳
                              法  官  陳麗玲
正本係照原本作成。
不得再抗告。
中    華    民    國   100    年    11    月    3     日
                              書記官  鄒賢英